臺灣高雄地方法院刑事判決　　　　　　　　　　　　　九十三年度訴字第七四九號
　　公　訴　人　臺灣高雄地方法院檢察署檢察官
　　被　　　告　乙○○
　　指定辯護人　本院公設辯護人　壬○○
　　　　　　　　己○○律師
　　被　　　告　子○○
　　選任辯護人　劉新安律師
右列被告等因違反毒品危害防制條例等案件，經檢察官提起公訴（九十三年度偵字第
一九六０號、第二一八九號），本院判決如左：
    主  文
乙○○未經許可，持有爆裂物，處有期徒刑伍年陸月，併科罰金新臺幣玖萬元，罰金
如易服勞役，以新臺幣玖佰元即銀元佰元折算壹日。扣案之爆裂物壹枚沒收。
乙○○、子○○被訴販賣第一級毒品罪部分，無罪。
    事  實
一、乙○○明知具有殺傷力之爆裂物，為槍砲彈藥刀械管制條例所管制之違禁物，未
    經許可不得持有，竟基於持有爆裂物之犯意，於民國九十三年一月二十日前之某
    時，未經許可而持有具殺傷力之爆裂物一枚，並將之藏置於高雄縣林園鄉林家村
    二三六巷九十八弄七號住處床下。嗣於同日下午五時許，經警持本院核發之搜索
    票，在同上址搜索查獲上情，並當場扣得其持有之爆裂物一枚。
二、案經高雄市政府警察局小港分局報請臺灣高雄地方法院檢察署檢察官偵查起訴。
    理  由
壹、有罪部分：
一、訊據被告乙○○固坦認於右揭時地，為警查獲爆裂物一枚，惟矢口否認有何違反
    槍砲彈藥刀械管制條例犯行，辯稱：其從未見過該爆裂物，亦不知上開爆裂物係
    從何而來，因被告子○○常會獨自進入其房間，且藉故將其支開，故該爆裂物應
    為被告子○○所有並藏放於該處，況查獲爆裂物處係置於其床下，然其有抽煙習
    慣，若置於該處將會造成自己生命危險，故該爆裂物絕非其所有等語。經查：
  (一)被告乙○○未經許可持有上開扣案之爆裂物一枚，經警在其上揭住處房間床下搜
    獲等情，業據證人即查獲本案之員警辛○○於本院審理時證稱：其有看見是在
    被告乙○○住處房間床下搜索出扣案之爆裂物，搜索前被告乙○○剛好返回住處
    ，遂令其會同在該房間搜索（參見本院九十三年六月二十五日審判筆錄）等語；
    證人即查獲本案之員警甲○○於本院審理時證稱：在被告乙○○二樓房間處執
    行搜索時，有帶被告乙○○、案外人庚○○及丁○○三人在場（參見同上本院筆
    錄）等語，爰審酌證人辛○○、甲○○與被告乙○○間並無仇隙，當無構詞誣陷
    被告乙○○之必要，況上揭證人均為國家公務員負責司法警察職務，應無甘冒刑
    事訴追之危險故為虛偽不實之證述，且搜索時被告乙○○在場，是其等上揭證言
    證稱，警方在被告乙○○上揭住處房間床下搜獲扣案之爆裂物一枚等語，應堪採
    信。此外，並有搜索扣押證明筆錄一份、照片二張附卷可稽，及扣案之爆裂物一
    枚可資佐證；又上開爆裂物經送請內政部警政署刑事警察局以拆解法、透視法、
    檢視法、紅外線光譜分析法、核磁共振分析法、呈色試驗法、掃瞄式電子顯微鏡
    Ｘ射線能譜分析法鑑驗結果，該枚爆裂物重量一百一十公克，高一百六十三公厘
    ，直徑三十六公厘，係以膠帶纏繞圓柱型紙筒為容器，外露一節十五公厘爆引。
    經拆解後檢視，塑膠管內有小鋼珠十一顆、鞭炮二枚、黑色粉末十公克，並以黃
    土封住罐口。黑色粉末經取樣送該局鑑識科鑑定出含有鋁粉、碳粉、氯酸鉀、過
    氣酸鉀、銷酸鉀及硫磺成分，係煙火類火藥。若點燃引爆可引發罐內火藥產生爆
    炸，具有殺傷力，屬槍砲彈藥刀械管制條例第四條第一項第二款所指之爆裂物一
    節，此有該局九十三年三月十五日刑偵五字第０九三００五八七六三號函一紙在
    卷可稽，足見扣案之物品具有破壞性及殺傷力，亦具有爆發性，屬爆裂物。是扣
    案具殺傷力之爆裂物確實係於被告乙○○住處房間床下搜獲等情，可堪認定。
  (二)被告乙○○固不否認前揭置放爆裂物之房間為其住處等情，惟辯稱：因平日有許
    多友人進出該房間，且被告子○○常會進入查獲扣案爆裂物房間，並藉故將其支
    開，而查獲當日被告子○○有攜帶一個手提袋前來其住處，故該爆裂物應為被告
    子○○所有並藏放於該處等語。然查：
    (1)證人子○○於本院審理中證述：其有攜帶裝手機用之紙袋至被告乙○○住處，
      紙袋內並無爆裂物（參見本院九十三年六月二十五日審判筆錄）等語，本院參
      以若該扣案爆裂物確係被告子○○私自所放，且事前並未知會被告乙○○，則
      被告乙○○焉會知道確係被告子○○所放，而非第三人所放。而且被告子○○
      平日經常出入被告乙○○住處，亦為被告乙○○所自承，顯見兩人平常即有往
      來且關係良好，被告子○○應無故意藏放扣案爆裂物於被告乙○○床下，而不
      告知被告乙○○，藉以陷害被告乙○○之必要，況被告乙○○僅見證人乙○○
      提紙袋前來其住處，而未見袋內裝何種物品，尚難逕憑此推斷該爆裂物應為被
      告子○○所有並藏放於該處，是證人子○○上揭證述之內容合乎常情，應堪可
      信。
    (2)況縱有外人多次進出該房間而故為藏放，惟該處既為其住處，且置放扣案爆裂
      物之處係在被告乙○○床下，並依現場查獲被告乙○○之床鋪照片二紙（參見
      警卷）所示觀之，該床鋪並非一式連到地板，而係於床鋪床板下方仍留有相當
      空隙，可以肉眼觀看其內藏放物品，被告乙○○在其個人日常生活起居最密切
      之處，豈有未發覺該爆裂物之理。
    (3)另參酌被告乙○○於偵訊中陳稱：於警詢中供陳扣案爆裂物為被告子○○所有
      ，係因受警察恐嚇而為如此之陳述，實際應為綽號「阿龍」所有，因綽號「阿
      龍」前曾來邀其合作製作土製炸彈（參見臺灣高雄地方法院檢察署九十三年度
      偵字第一九六０號卷宗第九頁反面）等語，於本院審理中復又改稱：其警詢中
      所述扣案爆裂物為被告子○○所有等語屬實（參見本院九十三年六月二十五日
      審判程序筆錄第三十四頁）等語觀之，被告乙○○於警詢、偵查及本院審理之
      指述前後反覆不一，如確為被告子○○所有，何以於偵訊中復另指稱為他人所
      有，是被告乙○○前揭所辯，顯與常情不符，均不足採信。
  (三)又被告乙○○辯稱：其有抽煙習慣，若置放查獲爆裂物處於其床下，將會造成自
    己生命危險，故該爆裂物絕非其所有等語。惟查，被告乙○○有抽煙習慣且查獲
    爆裂物現場處固有許多香菸蒂頭，亦經證人丙○○於本院審理中證述屬實（參見
    本院九十三年七月七日審判筆錄），並有現場照片一紙（參見警卷）附卷為證，
    縱使被告乙○○有抽煙習慣，然因該爆裂物係置藏於床下，並非直接置於被告乙○○房間平常行走之地面，應無直接引燃爆裂物之危險存在，況有抽煙習慣與是
    否持有爆裂物，兩者間並無必然之關連性存在，尚難執此逕為推論該爆裂物非被
    告乙○○所持有，是其上揭所辯亦不足採信。
  (四)至證人即共同被告子○○雖於本院審理中證述：其未曾見過或聽過被告乙○○
    提及有關爆裂物之情事，亦不知道被告乙○○住處有爆裂物（參見本院九十三年
    六月二十五日審判筆錄第五十二頁以下）等語；證人即被告乙○○之兄丙○○
    於本院審理中證稱：其未曾見過在乙○○床下所搜獲之扣案爆裂物，亦未曾見過
    被告乙○○之友人攜帶扣案爆裂物前來被告乙○○住處等語（參見本院九十三年
    七月七日審判筆錄第十一頁以下）；證人庚○○雖於本院審理中到庭證述：為
    警查獲前，至被告乙○○住處並未看見被告乙○○房內有扣案之爆裂物（參見同
    上本院筆錄）等語，然上揭證人之身分或為同案被告，或為被告乙○○之兄，或
    為當日為警執行搜索時，在場見狀逃逸之人，均與被告乙○○有一定程度之利害
    關係，渠等前揭證述之內容，除顯與搜索扣押證明筆錄一份、照片二張不符外，
    亦與證人即警員辛○○、李子剛前揭證述內容顯有差異，是其等上揭證詞應係迴
    護被告乙○○之詞，可信度不高，不足為有利於被告乙○○事實之認定。
  (五)綜上所述，查獲地點為被告乙○○個人房間住處，且係藏置非直接可察覺之床鋪
    下方處，查獲之爆裂物一枚當係被告乙○○持有，被告乙○○辯稱可能係他人所
    栽贓，非其所持有云云，自難採信為真實。本案事證已臻明確，被告乙○○前揭
    所辯，顯屬事後卸責之詞，不足採信，其犯行堪以認定。
二、按槍砲彈藥刀械管制條例第四條所稱之槍砲、彈藥，依同條例第五條之規定，非
    經中央主管機關許可，不得製造、販賣、運輸、轉讓、出租、出借、持有、寄藏
    或陳列。又槍砲彈藥刀械管制條例第四條第一項第二款之「彈藥」，係指前款各
    式槍砲所使用之砲彈、子彈及其他具有殺傷力或破壞性之各類炸彈、爆裂物。而
    槍砲彈藥刀械管制條例既未就該條例第四條第一項第二款及第七條第一項所定之
    爆裂物另予立法解釋，自應與刑法第一百八十六條之爆裂物為相同解釋，認並不
    以改變其組成材料之性質為要件，若屬具爆炸性，可迅速散發熱能而產生破壞力
    之物質即足當之。被告持有之上開物品係以紙筒為容器，內裝有小鋼珠十一顆、
    鞭炮二枚、黑色粉末煙火類火藥十公克，以黃土封住罐口並接出一條爆引，雖未
    改變個別組成材料之性質，然所聚合之物體經點燃引爆可具殺傷力及破壞性，是
    被告乙○○所持有之前開爆裂物，係屬槍砲彈藥刀械管制條例第四條第二款所稱
    之彈藥，且被告乙○○未經許可而持有之，核其所為，係犯槍砲彈藥刀械管制條
    例第七條第四項之未經許可持有爆裂物罪。至被告乙○○前揭犯行，經公訴人具
    體求刑有期徒刑六年等語，爰審酌被告乙○○明知爆裂物對社會之危害重大，為
    法律所嚴加取締，竟仍持有，其行為對社會安全威脅不輕，惟念其尚未有持上開
    爆裂物進而犯罪之行為等一切情狀，量處如主文第一項所示之刑，併科罰金部分
    並諭知易服勞役之折算標準，以示懲儆。另扣案之爆裂物一枚具殺傷力，已如前
    述，係屬違禁物，應依刑法第三十八條第一項第一款宣告沒收。至扣案之黑色火
    藥原料十七支，經送內政部警政署刑事警察局鑑定後，認均為市售爆竹煙火類之
    沖天炮，為市售爆竹煙火類之商品，未發現改裝及變造情狀，非屬槍砲彈藥刀械
    管制條例所列管之爆裂物，亦有該局九十三年六月十八日刑偵五字第０九三０一
    二七五八九號函、九十三年二月十八日刑偵五字第０九三００二五二二五號函各
    一紙在卷可稽，足見該物非屬爆裂物，亦非違禁物，且查無積極證據為被告乙○○供犯罪所用、所得之物，爰不予以宣告沒收，附此敘明。
貳、無罪部分：
一、公訴意旨以：被告乙○○、子○○基於販賣毒品轉賣圖利之共同犯意，於九十三
    年一月二十日下午一時許，在被告乙○○前揭住處，以新臺幣（下同）一萬二千
    元之價格，向姓名、年籍均不詳之綽號「阿猴」成年男子，購入不詳數量之第一
    級毒品海洛因，再自行分裝成數小包藏置於上揭住處待售。嗣於同日下午五時許
    ，經警方持本院核發之搜索票，前往被告乙○○前揭住處搜索查獲，並扣得第一
    級毒品海洛因十三小包（合計毛重九點八公克），分裝毒品之器具即殘留毒品夾
    鏈袋三十五個、空夾鏈袋一包、吸食器一組、注射針筒二支、電子磅秤一臺，因
    認被告乙○○、子○○涉有違反毒品危害防制條例第四條第一項販賣第一級毒品
    罪嫌等語。
二、按犯罪事實應依證據認定之，無證據不得認定其犯罪事實；又不能證明被告犯罪
    者，即應諭知無罪之判決，刑事訴訟法第一百五十四條第二項、第三百零一條第
    一項分別定有明文。又按刑事訴訟法上所謂認定犯罪事實之證據，係指足以認定
    被告確有犯罪行為之積極證據而言，該項證據自須適合於被告犯罪事實之認定，
    始得採為斷罪資料（最高法院二十九年上字第三一０五號判例要旨參照）；認定
    不利於被告之事實，須依積極證據，苟積極證據不足為不利於被告事實之認定時
    ，即應為有利於被告之認定，更不必有何有利之證據（最高法院三十年上字第八
    一六號判例要旨參照）；事實之認定，應憑證據，如未能發現相當證據，或證據
    不足以證明，自不能以推測或擬制之方法，以為裁判基礎（最高法院四十年臺上
    字第八六號判例要旨參照）；訴訟上用以證明事實之證據，須於通常一般人均不
    致有所懷疑，而得確信其真實之程度，始得據以為有罪之認定，倘其證明未達此
    一程度，而有合理之懷疑存在，致無從為有罪之確信時，即應為無罪之判決（最
    高法院七十六年臺上字第四九六八號判例要旨參照）。而所謂「合理之懷疑」，
    及於構成犯罪之一切要件，但並非就每一細節，每一特殊事實，均須證明至無合
    理懷疑之餘地，換言之，即須證明構成犯罪之一切要件，而排除每一合理無罪的
    假定。被告經審理事實之人因有合理的懷疑而審釋或判無罪，並非意指審理事實
    之人確信其未曾犯罪，故法院對於被告有罪、無罪俱有懷疑時，即應對被告作有
    利之認定，而諭知被告無罪。
三、公訴人認被告乙○○、子○○共同涉有毒品危害防制條例第四條第一項販賣一級
    毒品海洛因罪嫌，無非以證人丙○○、丁○○、庚○○於警詢及偵訊中之證述，
    及被告乙○○於警詢、偵訊時自白扣案毒品為其以一萬兩千元向綽號「阿猴」購
    買，且與被告子○○在前揭被告乙○○住處分裝毒品等語，並有前揭有毒品反應
    之分裝工具電子磅秤一臺、高純度第一級毒品海洛因十三包扣案可稽，足認被告
    乙○○、子○○確有販賣第一級毒品海洛因之罪嫌等語為其主要論據。惟訊據被
    告乙○○、子○○均堅決否認有販賣海洛因之犯行；被告乙○○辯稱：因被告
    子○○怕家人知道施用毒品，常將毒品海洛因交由其藏放於住處，扣案分裝毒品
    海洛因均子○○所寄放，無償供其與被告子○○自己施用毒品，證人丙○○、丁○○均知上情；另於警方移送臺灣高雄地方法院檢察署偵查於候審室中，被告乙○○有要求其自承扣案毒品為其向綽號「阿猴」之人購買，至於扣案空夾鏈袋則
    為其所購入用以分裝自己施用毒品之份量所用等語；被告子○○則辯稱：在被
    告乙○○住處搜獲之毒品均非其所有，另於屋外查獲毒品海洛因三小包，僅其中
    在屋頂上查獲之海洛因二小包是其所有，並在警方追捕過程中所丟棄，另屋外地
    面上查獲之海洛因一包，非其所丟棄，否則其於發現警方執行搜索而追捕過程中
    ，應會全數丟棄等語。
四、經查：
  (一)九十三年一月二十日下午五時許，經警方持本院核發搜索票，至被告乙○○前揭
    住處搜索，於被告乙○○之房間查獲第一級毒品海洛因九小包（合計淨重一點零
    二公克、包裝重二點四零公克、純質淨重零點七五公克）、一包白粉（淨重二點
    一九公克、包裝重零點二二公克）、殘留第一、二級毒品海洛因、甲基安非他命
    之夾鏈袋三十五個、空夾鏈袋一包、殘留第二級毒品甲基安非他命之吸食器一組
    、殘留第一級毒品海洛因之注射針筒二支及電子磅秤一臺，另查獲自被告乙○○
    前揭住處房間內所丟棄於屋外海洛因三包（合計淨重三點五三公克、包裝重零點
    九三公克、純質淨重二點六五公克）等情之事實，業據證人即執行搜索警員戊○○於本院審理中證稱：當天持搜索票至被告乙○○住處二樓，在門外聽到有人
    要逃跑聲音，遂衝到二樓頂，看見被告子○○及案外人庚○○二人要逃逸，嗣經
    逮捕被告子○○及案外人庚○○後，在被告乙○○住處二樓房間之床舖、衣櫃內
    等處發現毒品海洛因、吸食器、空夾鏈袋、殘留毒品夾鏈袋、電子秤等物；另分
    別在屋外一樓屋頂處發現二包、地上發現一包遭人丟棄之海洛因，合計三包海洛
    因，然並無看到是何人拋棄此三包海洛因（參見本院九十三年六月二十五日審判
    筆錄）等語；證人即執行搜索警員辛○○於本院審理中證稱：本案執行搜索時
    ，被告乙○○剛好自外騎機車返回住處，遂帶同被告乙○○一同搜索現場，在被
    告乙○○房間內發現扣案爆裂物、毒品等物，另在屋外發現三包毒品海洛因（參
    見同上本院審判筆錄）等語；證人即查獲警員癸○○於本院審理中證稱：其在
    被告乙○○住處後方，看見有人自被告乙○○二樓窗戶處，丟出毒品海洛因三包
    ，但未見係何人所丟棄，復見被告子○○及案外人庚○○二人自窗戶沿著二樓後
    方凸出磚塊，往屋前爬出，其遂前往追捕被告子○○，因被告子○○自樓上跳下
    致腳受傷無法逃逸而遭逮捕（參見同上本院審判筆錄）等語；證人即查獲警員
    甲○○於本院審理中證稱：進入被告乙○○住處後，因客廳與廚房間有鎖門，破
    門後準備上二樓時，聽到樓上有人逃跑之聲音，我們衝到二樓頂時，聽到在後方
    埋伏警員喊叫「不要跳」等語，而被告子○○、案外人庚○○正沿著二樓牆垣移
    動且分別從二樓跳下，案外人庚○○跳下後就逃逸，但是被告子○○跳下後因受
    傷趴在地上，另在二樓廁所房間內發現案外人丁○○，經逮捕被告子○○及案外
    人庚○○後，開始執行搜索，搜索時有命案外人丙○○、庚○○、丁○○三人在
    二樓乙○○房間內會同搜索，而被告子○○因腳傷無法站立，故留在一樓處，執
    行搜索至一半時，因被告乙○○正好返家，即遭其同仁逮捕後，帶至現場會同搜
    索，其僅記得從被告乙○○房間各處搜到扣案物品並集中放在某處拍攝，且提示
    給在場之人看（參見同上本院審判筆錄）等語證述屬實，此外亦有搜索票、扣押
    筆錄、扣押物品目錄表各一份、現場照片十八張附卷可參，核屬相符；並有扣案
    之毒品及施用器具等物經分別送請法務部調查局、高雄醫學大學附設中和紀念醫
    院鑑定結果認為係第一級毒品海洛因九小包（合計淨重一點零二公克、包裝重二
    點四零公克、純質淨重零點七五公克）、一包白粉（淨重二點一九公克、包裝重
    零點二二公克）、殘留第一、二級毒品海洛因、甲基安非他命之夾鏈袋三十五個
    、空夾鏈袋一包、殘留第二級毒品甲基安非他命之吸食器一組、殘留第一級毒品
    海洛因之注射針筒二支及電子磅秤一臺，此有法務部調查局九十三年二月二十七
    日調科壹字第二二００一六七二八號、第000000000號鑑定通知書各一
    紙、高雄醫學大學附設中和紀念醫院檢驗報告五紙在卷可參，上揭證人證述之搜
    索經過核與上揭證據相符，應堪採信，是除扣案之遭人丟出屋外之三包海洛因外
    ，其餘上揭扣案物品均係於被告乙○○住處房間搜獲之事實，應堪認定。
  (二)被告子○○固坦承於在被告乙○○住處施用第一級毒品海洛因，而警方執行搜索
    時，有自被告乙○○住處二樓房間丟出海洛因，惟辯稱：僅有丟出其所有之兩包
    海洛因，另一包非其所有等語。然查，證人庚○○於本院審理中證稱：當時警方
    執行搜索前，其與被告子○○在被告乙○○房間，因見該房間有毒品，剛好警查
    前來搜索，害怕遭逮捕，遂與被告子○○一同爬出屋外逃逸（參見本院九十三年
    七月七日審判筆錄）等語，另於警詢中陳稱：其見被告子○○逃跑，亦跟著逃跑
    ，扣案海洛因均非其所有（參見警卷九十三年一月二十日訊問筆錄）等語，復與
    前述證人即警員戊○○、癸○○有見人丟出海洛因三包之情狀，綜合觀之，證人
    庚○○既甫至現場，即隨與被告子○○逃逸，且否認扣案毒品為其所有，而被告
    子○○自承除有施用毒品海洛因外，並有拋丟海洛因之行為，依事理常情，應係
    其施用且持有毒品者，方會於面臨警方執行查緝時，迅速丟棄自己持有之毒品，
    以圖求免除刑事責任，是屋外為警查獲之海洛因三包應均為被告子○○所丟出，
    且為其所有，應可認定。
  (三)雖被告乙○○於警詢中陳稱：因被告子○○將毒品海洛因藏放於其住處，由其承
    擔為警查獲之風險，並無償供其施用毒品海洛因（參見警卷九十三年一月二十日
    訊問筆錄）等語；復於偵訊中陳述：於其住處為警扣案之毒品海洛因，係其於九
    十三年一月二十日中午一時許向姓名、年籍均不詳綽號「阿猴」之人，以一萬二
    千元之代價購入（參見臺灣高雄地方法院檢察署九十三年度偵字第一九六０號第
    二十六頁反面）等語；於本院審理中復改稱：因被告子○○怕家人知道施用毒品
    ，常將毒品海洛因交由其藏放於住處，扣案分裝毒品海洛因均為被告子○○所寄
    放，以無償供其與被告子○○自己施用毒品，至其偵訊時所述係向綽號「阿猴」
    之人所購買等語，係因被告子○○於偵訊前要求其為如此之陳述，實際並無綽號
    「阿猴」此人（參見本院九十三年六月二十五日審判筆錄）等語。而被告子○○
    於警詢中陳稱：其係以三百元之代價向被告乙○○購得摻有毒品海洛因香菸一支
    ，共二次（參見警卷九十三年一月二十日訊問筆錄）等語；復於偵訊中改稱：施
    用之毒品係在被告乙○○住處房間床上拿取（參見臺灣高雄地方法院檢察署九十
    三年度偵字第一九六０號第二十五頁反面）等語；於本院審理中復改稱：其並未
    以三百元之代價向被告乙○○購得摻有毒品海洛因香菸，摻有海洛因之香菸係置
    於被告乙○○住處房間之煙灰缸內，其自己拾起施用，而不知該香菸為何人所有
    （參見本院九十三年六月二十五日審判筆錄）等語。經查：
    (1)證人即被告乙○○之兄丙○○雖於本院審理中亦證述：於警察查獲前約兩、三
      個月，被告子○○幾乎每日至被告乙○○住處寄放海洛因並交由被告乙○○保
      管，一次寄放約幾十包，均為以夾鏈袋分裝為每包約零點一公克，其並未見過
      被告子○○將寄放之海洛因交由被告乙○○施用（參見本院九十三年七月七日
      審判筆錄）等語，惟查，證人丙○○復於本院證稱：其見被告子○○每次寄放
      約四、五小包於被告乙○○處（參見同上本院筆錄）等語，是證人丙○○既常
      見被告子○○寄放毒品海洛因於被告乙○○住處，對於被告子○○交付之毒品
      數量理應記憶深刻，惟竟於本院同日前後證述有關毒品數量相差達一半以上，
      其證詞可信度已有可疑。
    (2)證人庚○○於本院審理中另證稱：其曾向綽號「阿猴」之人購買毒品，於九十
      三年一月二十日為警查獲前，其至被告乙○○住處時，見該綽號「阿猴」之人
      ，正自被告乙○○住處離開（參見同上本院筆錄）等語，核與被告乙○○上揭
      於偵訊中所述之情節，大致相符，是被告乙○○於偵訊中所為之陳述，應較為
      可信，其於警詢及本院之陳述，當係出於臨訟卸責之詞
    (3)另證人乙○○於本院審理中證稱：為警查獲後，在檢察官偵訊前，其聽見被告
      子○○要求被告乙○○於偵訊時承認扣案毒品為被告乙○○所有，且被告乙○○亦同意之（參見同上本院筆錄）等語，爰審酌證人丙○○係被告乙○○之兄
      ，其證詞可信度顯有可疑，且確實有綽號「阿猴」之人於警查獲前至被告乙○○住處之事實，業經證人庚○○證述屬實，是證人乙○○之上揭證詞，應係呼
      應其弟被告乙○○於警詢及本院之辯稱，所為迴護之詞，不足採信。
    (4)況於被告乙○○住處房間扣案之第一級毒品海洛因九小包（合計淨重一點零二
      公克、包裝重二點四零公克、純質淨重零點七五公克）、一包白粉（淨重二點
      一九公克、包裝重零點二二公克）數量均非龐大，如確係為被告子○○所有，
      其欲藏放於家中，避免家人發現，亦非難事，當無另寄放他處之必要，況上揭
      毒品確為被告乙○○向綽號「阿猴」所購買，而被告乙○○自己亦有施用毒品
      等情，均已如前述，從而，於被告乙○○住處房間扣案之第一級毒品海洛因九
      小包及白粉一包，應係被告乙○○自己施用毒品所自購，並非被告子○○為防
      止家人發現所寄放且無償供被告乙○○施用之毒品，應堪認定。
    (5)而證人子○○於本院審理中所為之毒品來源陳述，與其於警詢、偵訊所述內容
      前後不一，本院審酌其地位為同案被告，與被告乙○○具有訴訟上之利害關係
      ，是其於本院審理時所為之證述內容可信性不高，且其本身亦即另持有毒品海
      洛因三包，已如前述，當無由被告乙○○轉讓或向被告乙○○購買之必要，是
      亦難單憑證人子○○之陳述遽為認定被告乙○○有販賣或轉讓毒品海洛因之行
      為。
  (四)參以本案被告乙○○所有第一級毒品海洛因九小包（合計淨重一點零二公克、包
    裝重二點四零公克、純質淨重零點七五公克）及一包白粉（淨重二點一九公克、
    包裝重零點二二公克）；另被告子○○所有丟棄於屋外海洛因三包（合計淨重三
    點五三公克、包裝重零點九三公克、純質淨重二點六五公克），而揆諸常情，施
    用毒品非屬靜態藏放毒品行為，而係動態之行為，較易為他人察覺，是被告子○○自行攜帶上揭所有之三包海洛因，至被告乙○○住處施用以避免其家人察覺，
    亦符合常情。而被告乙○○、子○○本次遭查獲時，亦分別坦承有施用第一級毒
    品海洛因之行為，核與證人丙○○於本院審理中證述相符，其等施用毒品犯行，
    業經本院分別以九十三年度毒聲字第五０四號、第五０五號裁定送勒戒處所施以
    觀察勒戒，此有臺灣高等法院被告全國前案紀錄表、本院被告院內索引卡紀錄表
    及上揭本院裁定各一份在卷可查，是依上所述，足認被告乙○○、子○○本身確
    有施用毒品，而依行政院衛生署管制藥品管理局表示：依文獻正常人之鹽酸海洛
    因每四小時劑量為五至十毫克，最低致死量二百毫克，但久用成癮者對該藥物產
    生耐藥性，其程度因個人體質、使用頻率與接觸時間之長短而異，可使其致死量
    增至數倍或十倍以上，由於國內藥物濫用者所採用之吸食方式不同，使用劑量難
    以常理估量，若在二天內吸食量達一錢（約相當三點七五公克）之海洛因後，對
    身體仍無影響，表示該吸食者已嚴重成癮，對該藥物產生高度耐藥性，有該局九
    十年九月三日管檢字第九七七０一號函在卷足參，是不論被告施用毒品海洛因藥
    癮是否輕微，而查獲之海洛因九包及三包分別僅為純質淨重零點七五公克、二點
六五公克，依前函所示該查獲之海洛因亦僅能供正常人數日之施用量（依正常人
    一天對於鹽酸海洛因之最低致死量計算），對於被告乙○○、子○○而言，在如
    此少量之情況下，除供本身施用所需外，是否尚有餘而可供販賣，即非無疑，故
    被告乙○○、子○○均辯稱無販賣之情，尚非不足採信。
  (五)至公訴人以扣案之夾鏈袋、電子磅秤等物，為不利於被告乙○○、子○○之認定
    ，然查吸食毒品者，以夾鏈袋分裝其所購買毒品，非與常情有違，而空夾鏈袋亦
    屬日常生活中容易取得之物，且一般人購買均會一次購入一大包，況為避免購買
    毒品重量遭販毒者減量或秤用欲施用毒品數量，使用電子磅秤秤重，亦屬常情，
    尚難執此為由，認為被告乙○○、子○○確有販賣第一級毒品海洛因之事實。
  (六)綜上所述，於被告乙○○住處查扣之第一級毒品海洛因九小包（合計淨重一點零
    二公克、包裝重二點四零公克、純質淨重零點七五公克）及一包白粉（淨重二點
    一九公克、包裝重零點二二公克）為被告乙○○所有；另被告子○○丟棄於屋外
    海洛因三包（合計淨重三點五三公克、包裝重零點九三公克、純質淨重二點六五
    公克）為被告子○○所有，且供自己施用，均已如前述，且合於經驗法則，而可
    以認定；反之，依公訴人所舉之證據，尚不足以證明被告乙○○、子○○有販賣
    第一級毒品海洛因之犯行，即不能遽認被告被告乙○○、子○○有犯該罪之認定
    ，且本案不利於被告乙○○、子○○之證據，即其持有海洛因之數量，質之一般
    通常之人，尚難認其係意圖販賣營利而販入毒品，顯未達「須於一般通常之人均
    不致有所懷疑，而得確信其真實」之程度，揆諸前揭判例意旨，被告乙○○、子
    ○○共同販賣第一級毒品海洛因之犯罪，尚屬不能證明，自不得以該罪相繩。
五、又按刑事訴訟法第三百條規定之變更起訴法條，必須在公訴事實之同一性下，始
    得自由認事用法，此之同一性，以基本社會事實是否同一為認定之標準（最高法
    院九十三年度臺上字第二一０七號判決要旨參照）。本件公訴事實明載被告乙○○、子○○共同分裝且販賣第一級毒品海洛因他命予他人等情，然本院認定被告
    乙○○、子○○均為供己施用而持有上揭扣案毒品之事實，已如前述，就主觀之
    目的及客觀之犯罪構成要件，均非相同，自非同一基本社會事實，尚難逕予變更
    起訴法條，論處被告乙○○、子○○施用第一級毒品罪刑，此部分應由公訴人另
    行偵查起訴，附此敘明。
據上論斷，應依刑事訴訟法第二百九十九條第一項前段、第三百零一條第一項，槍砲
彈藥刀械管制條例第七條第四項，刑法第十一條前段、第四十二條第二項、第三十八
條第一項第一款、罰金罰鍰提高標準條例第二條，現行法規所定貨幣單位折算新臺幣
條例第二條，判決如主文。
中      華      民      國    九十三    年      七      月    二十一    日
                                  臺灣高雄地方法院刑事庭
                                      審判長法官  張桂美
                                      法      官  莊珮君
                                      法      官  唐中興
右正本證明與原本無異。
如不服本判決，應於判決送達後十日內，向本院提出上訴狀。
                                      書  記  官  陳掌珠
中      華      民      國    九十三    年      七      月    二十一    日
附錄本判決論罪法條全文
槍砲彈藥刀械管制條例第七條
未經許可，製造、販賣或運輸火砲、肩射武器、機關槍、衝鋒槍、卡柄槍、自動步槍
、普通步槍、馬槍、手槍或各類砲彈、炸彈、爆裂物者，處死刑、無期徒刑或七年以
上有期徒刑；處徒刑者，併科新台幣三千萬元以下罰金。
未經許可，轉讓、出租或出借前項所列槍砲、彈藥者，處無期徒刑或五年以上有期徒
刑，併科新台幣一千萬元以下罰金。
意圖供自己或他人犯罪之用，而犯前二項之罪者，處死刑或無期徒刑；處徒刑者，併
科新台幣五千萬元以下罰金。
未經許可，持有、寄藏或意圖販賣而陳列第一項所列槍砲、彈藥者，處五年以上有期
徒刑，併科新台幣一千萬元以下罰金。
第一項至第三項之未遂犯罰之。
